---
output: github_document
---

<!-- README.md is generated from README.Rmd. Please edit that file -->

```{r, include = FALSE}
knitr::opts_chunk$set(
  collapse = TRUE,
  comment = "#>"
)
```

# intuthu

<!-- badges: start -->
<!-- badges: end -->

*intuthu* veut dire "fumée" en zoulou.

L'objectif est de faciliter et d'harmoniser les analyses du pôle statistique de l'équipe nationale développement des Scouts et Guides de France. 

## Installation

L'installation se fait, pour les personnes habilitées, par :

```{r, eval = FALSE}
remotes::install_github("sgdf-stat/intuthu")
```

## Contenu

Ce package contient :

+ des élements graphiques aux couleurs de la charte graphique rénovée en 2019 :

  + thème `ggplot2` ;
  + palettes de couleurs ;
  + échelles (`scale`) associées ;
  + polices d'écriture : Sarabun pour le texte courant, Raleway pour les titres "sérieux", Caveat Brush pour les titres normaux ;
  + **TO DO -** templates Rmd pour :
  
    + **TO DO -** création de documents paginés en PDF avec `pagedown`. En deux versions, complète et légère ;
    + **TO DO -** création de tableaux de bords statiques avec `flexdashboard`.
    
+ des fonds de carte, au format `shp` :

  + polygones aux niveaux territoires et centres de ressources ;
  + **TO DO -** points pour la localisation des groupes.
  
+ **TO DO -** des référentiels pour les codes fonctions, structures, formation, etc.
+ **TO DO -** des vignettes décrivant :

  + **TO DO -** l'utilisation des différents éléments graphiques ;
  + **TO DO -** la construction de cartes ;
  + **TO DO -** l'ajout des référentiels à certaines données ;
  + **TO DO -** comment se connecter et utiliser les bases de données SGDF ;
  + **TO DO -** une revue des concepts principaux et de leurs modes de calcul.

## Qualité

**TO DO -** L'ensemble est versionné sur Github, soumis à un contrôle qualité strict au travers d'un `check` et d'une couverture du code *via* des tests. Un site de documentation par `pkgdown` est construit automatiquement.

Il est conseillé de regarder des utilisations de ce package dans d'autres projets :

+ **TO DO -**  
+ **TO DO -** 

## Contact

Le contact pour ce package est Thomas Vroylandt (thomas@vroylandt.com), équipier national statistiques.
