---
title: "Réaliser des cartes sur les zonages SGDF"
output: rmarkdown::html_vignette
vignette: >
  %\VignetteIndexEntry{utilisation_cartes}
  %\VignetteEngine{knitr::rmarkdown}
  %\VignetteEncoding{UTF-8}
---

```{r, include = FALSE}
knitr::opts_chunk$set(
  collapse = TRUE,
  comment = "#>",
  message = FALSE,
  error = FALSE,
  warning = FALSE,
  fig.width = 6,
  fig.height = 6
)
```

## Les zonages SGDF

La géographie des Scouts et Guides de France ne correspond pas toujours aux zonages administratifs français. Deux zonages géographiques imbriquées existent :

+ le territoire, auxquel se rattache les différents groupes locaux, en moyenne de la taille d'un département, mais souvent moins dans les départements où le scoutisme est très présent ou à cheval sur plusieurs départements dans les zones très ruales ;
+ le centre de ressource, qui regroupe plusieurs territoires.

Les groupes locaux n'ont pas de zonage spécifique mais peuvent être placés sur une carte, au domicile des responsables de groupe, au centre de la commune de référence, au niveau du local ou d'une église emblématique, siège d'une paroisse.

## Représenter des données sur une carte

Les zonages spécifiques sont directement intégrés dans `intuthu`. Pour les zones administratives françaises, on peut par exemple utiliser `CARTElette` (https://github.com/antuki/CARTElette).

On utilisera principalement ici le package `sf` pour la manipulation de données spatiales et les éléments du `tidyverse` pour la manipulation et la représentation de données. Un cours introductif est disponible (https://tvroylandt.github.io/r-cartostat/) et comporte d'autres ressources si besoin.

```{r setup}
library(intuthu)
library(sf)
library(tidyverse)
```

### Chargement et ajout de données externes

On commence par charger le fond de carte avec la fonction `load_shp_sgdf()`. On doit lui préciser le niveau souhaité (territoire ou CR). On peut aussi éventuellement ajouter un filtre pour ne pas inclure le zoom sur l'Île-de-France ou les DOMs-TOMs.

```{r load_map}
shp_terr <- load_shp_sgdf(niveau = "terr")
shp_cr <- load_shp_sgdf(niveau = "cr")
```

On charge ensuite des données externes, par exemple un nombre d'adhérents, arrondi, par territoire. On jointe sur le fond de carte (celui-ci est toujours l'élément sur lequel on vient rajouter les données, pour des raisons de format de fichier). 

On peut ensuite réaliser des opérations de discrétisation ou de calcul de part par exemple.

```{r join_calcul}
df_adherents <- read_rds(system.file("extdata", "data_adherents_terr.rds", package = "intuthu")) %>% 
  ungroup()

shp_terr_adherents <- shp_terr %>%
  mutate(code_terr_court = str_sub(terr, 1, 5)) %>%
  left_join(df_adherents, by = "code_terr_court") %>%
  mutate(part_adherents = nb_adherents_arrondi / sum(nb_adherents_arrondi, na.rm = TRUE) * 100)
```

### Carte par aplat de couleurs

> Les parties graphiques (thèmes, couleurs, export) qui suivent sont davantage explicités dans la vignette sur la création de graphiques.

Une carte par aplat de couleurs sert à représenter le plus souvent une proportion ou une valeur qualitative. Le défaut principal de ce type de carte est que des grandes surfaces qui ne représentent que peu d'individus faussent l'impression visuelle. Elles sont toutefois simples à interpréter.

```{r carte_aplat}
shp_terr_adherents %>%
  ggplot() +
  geom_sf(aes(fill = part_adherents)) +
  scale_fill_sgdf_continuous(name = "", 
                             reverse = TRUE) +
  labs(title = "Part des adhérents (en %)") +
  theme_sgdf_carte()
```

On peut ajouter en surimpression les contours des centres de ressources et leurs codes.

```{r carte_aplat_contour_cr}
shp_terr_adherents %>%
  ggplot() +
  geom_sf(aes(fill = cr)) +
  geom_sf(data = shp_cr, alpha = 0, size = 1.1) +
  geom_sf_text(data = shp_cr, aes(label = cr), family = "Sarabun") +
  scale_fill_sgdf_discrete(name = "") +
  labs(title = "Centres de ressources") +
  theme_sgdf_carte()
```

### Carte avec cercles proportionnels

Une carte par cercles proportionnels sert souvent à représenter un volume. Le défaut principal de ce type de carte est le recouvrement des cercles qui conduit à manquer parfois de visibilité, notamment sur des zones denses (Île-de-France par exemple).

```{r carte_cercles}
shp_terr_adherents %>%
  filter(!is.na(nb_adherents_arrondi)) %>%
  ggplot() +
  geom_sf() +
  geom_sf(data = shp_cr, alpha = 0, size = 1.1) +
  stat_sf_coordinates(aes(size = nb_adherents_arrondi, fill = nb_adherents_arrondi),
                      shape = 21) +
  scale_fill_sgdf_continuous(name = "",
                             palette = "pal_sgdf_vert_compa",
                             reverse = TRUE) +
  scale_size_continuous(name = "", range = c(0.5, 10)) +
  labs(title = "Nombre d'adhérents") +
  theme_sgdf_carte()
```

