---
title: "Eléments graphiques"
output: rmarkdown::html_vignette
vignette: >
  %\VignetteIndexEntry{utilisation_graphiques}
  %\VignetteEngine{knitr::rmarkdown}
  %\VignetteEncoding{UTF-8}
---

```{r, include = FALSE}
knitr::opts_chunk$set(
  collapse = TRUE,
  comment = "#>",
  message = FALSE,
  error = FALSE,
  warning = FALSE,
  fig.height = 5,
  fig.width = 8
)
```

L'unité graphique et la forme sont des éléments importants lorsque l'on souhaite communiquer des chiffres. Les SGDF possèdent une charte graphique forte et puissante (https://www.sgdf.fr/vos-ressources/doc-en-stock/category/147-elements-graphiques). L'utiliser dans les analyses statistiques permet ainsi d'apporter de la cohérence et du style aux résultats.

Un certain nombre de fonctions ont été définies pour faciliter ce travail d'utilisation de la charte graphique.

## Palettes

Les couleurs principales de la charte ont été incluses dans les palettes. Des déclinaisons continues sont aussi proposées pour des analyses qui le demandent.

Les couleurs sont interpolées dans des échelles (`scale`) de façon à pouvoir remplir un grand nombre de valeurs. On peut aussi y accéder individuellement au travers de la fonction `sgdf_colors()`. Les couleurs de la charte sont suffixées par "_1". Les autres suffixes correspondent à des teintes différentes.

```{r, show_pal, echo = FALSE}
pal <- intuthu::sgdf_palettes

labels <- names(pal)

do.call(
  pals::pal.bands,
  c(pal, list(labels = labels, gap = 0.2, show.names = FALSE))
)
```

## Réaliser un graphique

Les graphiques sont faits avec `ggplot2` et les packages correspondants. Pour des versions interactives, on peut se tourner vers `ggiraph` ou `plotly` selon les besoins.

```{r setup}
library(intuthu)
library(tidyverse)
```

### Thème

La première étape est d'ajouter un thème au moyen de `theme_sgdf()` ou `theme_sgdf_carte()` pour les cartes.
On peut régler la taille des lignes de la grille par le paramètre `base_line_size` (voire les supprimer en le passant à 0).

```{r theme}
graph_iris <- ggplot(iris) +
  geom_point(aes(x = Sepal.Width, y = Petal.Length, color = Species),
             size = 1.5) +
  labs(title = "Iris",
       subtitle = "Croisement des points",
       caption = "Jeu de données Iris") +
  theme_sgdf(base_line_size = 0.5)

graph_iris
```

### Couleurs

On ajoute ensuite les couleurs au moyen des échelles : `scale_color_sgdf_discrete()`. Des versions avec `fill` ou en continu avec `continuous` sont aussi proposées. On peut inverser si besoin avec `reverse = TRUE` ou changer de palette avec `palette`. On doit dans ce dernier cas fournir une des palettes SGDF pré-construites.

```{r scales}
graph_iris <- graph_iris +
  scale_color_sgdf_discrete()
```

### Polices

Lorsqu'on ajoute des éléments de texte, on doit en préciser la police (Sarabun). Dans le thème, cela est déjà fait par défaut.

```{r font}
as_tibble(mtcars) %>%
  bind_cols(car = row.names(mtcars)) %>%
  ggplot(aes(
    x = mpg,
    y = disp,
    color = hp,
    label = car
  )) +
  geom_text(size = 3.5, family = "Sarabun") +
  scale_color_sgdf_continuous(palette = "pal_sgdf_rouge_pk", reverse = TRUE) +
  theme_sgdf(base_line_size = 0.5)
```

### Export

Deux cas de figures se présentent pour l'export :

+ soit le graphique est intégré dans un document et on se contente de le mettre directement dans le code du `rmarkdown`, dans un chunk spécifique. Ou alors on l'exporte avec `ggsave` pour d'autres types de documents.
+ soit il a pour but d'être présenté seul et il est nécessaire de rajouter le logo avant d'exporter. On utilise alors la fonction `ajout_logo_sgdf` comme suit, en précisant si besoin avec l'argument `type` quel logo utiliser :

```{r add_logo}
ajout_logo_sgdf(graph_iris)
```

## Faire un tableau

Un tableau vaut parfois mieux qu'un graphique. Il faut toutefois ne pas y mettre trop d'informations (sinon privilégier un export Excel).

### Personnalisation des tableaux statiques

Les tableaux dits "statiques", destinés à une impression ou à une vue figée sont construits avec `flextable` (https://davidgohel.github.io/flextable/index.html), qui permet d'enchaîner les opérations. La fonction `theme_flex_sgdf()` permet d'ajouter un thème propre aux SGDF.

Pour les exports HTML, utiliser `autofit()` à la fin pour ajuster les auteurs.

```{r tab_statique}
library(flextable)

# jeu de données
titanic_10 <- head(as_tibble(Titanic), 10)

# tableau
flextable(titanic_10) %>%
  theme_flex_sgdf()
```

On peut aussi ajouter le logo pour les exports, *modulo* le passage au format image avec `passage_gt_img()` (et donc l'utilisation de `ggsave()` pour les sauvegardes) :

```{r tab_statique_logo}
flextable(titanic_10) %>%
  theme_flex_sgdf() %>%
  passage_flex_img() %>%
  ajout_logo_sgdf()
```

### Personnalisation des tableaux dynamiques

Pour les tableaux dynamiques, sur un format web (un tableau de bord par exemple), on préferera `reactable` (https://glin.github.io/reactable/index.html). La personnalisation du thème se fait directement dans le fichier CSS associé.

Ce package est très puissant et permet de réaliser sans serveur des opérations de tri, des graphiques légèrement interactifs, des recherches dans des tableaux, etc. Le coût d'entrée peut cependant être élevé et le passage par du JavaScript rend parfois la reproductibilité difficile.

## Pictogrammes

La nouvelle charte graphique fait une grande utilisation des pictogrammes. La fonction `picto()` permet de les charger, de les coloriser et de les mettre à l'échelle facilement.

```{r picto}
picto("feuille", couleur = "vert_farfa", scale = "80")
```

La liste des picto est la suivante :

```{r list_picto, echo = FALSE}
# liste des picto
df_picto <-
  tibble(
    path = list.files(
      system.file("resources/picto", package = "intuthu"),
      full.names = TRUE
    ),
    nom = str_remove(str_extract(path, "[^_]+$"), ".png"),
    type = str_extract(path, "SIGNES(.*)_")
  ) %>%
  select(nom, type, path) %>%
  mutate(
    type = fct_recode(
      type,
      "Communs" = "SIGNES_COMMUNS_",
      "Farfadets" = "SIGNES_FARFADET_",
      "Louveteaux-Jeannettes" = "SIGNES_LOUVETEAUX_JEANNETTES_",
      "Scouts-Guides" = "SIGNES_SCOUTS_GUIDES_",
      "Pionniers-Caravelles" = "SIGNES_PIONNIERS_CARAVELLES_",
      "Compagnons" = "SIGNES_COMPAGNONS_"
    ),
    type = fct_relevel(
      type,
      "Communs",
      "Farfadets",
      "Louveteaux-Jeannettes",
      "Scouts-Guides",
      "Pionniers-Caravelles",
      "Compagnons"
    )
  ) %>% 
  arrange(type, nom)

# tableau
df_picto %>%
  flextable() %>%
  set_header_labels(nom = "Nom", type = "Type", path = "Picto") %>% 
  bg(j = "path", bg = sgdf_colors("bleu_instit_1")) %>%
  align(j = "path", align = "center") %>% 
  align(j = "nom", align = "left") %>% 
  align(j = "type", align = "left") %>% 
  compose(j = "path",
          value = as_paragraph(as_image(
            src = path,
            width = .40,
            height = .40
          ))) %>%
  theme_flex_sgdf()
```
